【裁判字號】    98,交抗,120
【裁判日期】    980227
【裁判案由】    聲明異議
【裁判全文】
臺灣高等法院臺中分院刑事裁定         98年度交抗字第120號
抗  告  人
即受處分人  甲○○
                    號
上列抗告人因違反道路交通管理處罰條例案件，不服臺灣彰化地
方法院中華民國97年12月31日所為裁定（97年度交聲字第3023號
）提起抗告，本院裁定如下：
    主  文
抗告駁回。
    理  由
一、本件抗告意旨略以：本件抗告人即受處分人 (以下稱受處分
    人)係在台76線東向11.7公里處遭舉發，而不是在有上網公
    告的18.05公里處，兩者距離是7公里，不是700公尺，為何
    更改舉發地點？因為員警知道隨意在沒有上網公告的點執行
    勤務是違規的，更何況是在路肩，又是彎道執行勤務。且受
    處分人明明是被警車雷達偵測器所偵測，怎麼二次回函都變
    成雷射槍，在沒有任何照片及攝影佐證，如何判斷違規屬實
    ？又員警任意於路肩執行違規攔停，形同封閉路肩，又未設
    任何警告標示物，罔顧用路人安全，那為何還要浪費公帑來
    設避車彎? 國道警察局一面上網公告那些路段設有違規攔停
    ，又默許執法人員任意在未公告之路段執行違規攔檢，豈符
    公平正義? 為此，請求撤銷原裁定，更為適當之裁定等語。
二、原裁定審酌卷內事證，認定執行取締交通違規員警所持用之
    雷射測速儀，已於民國97年8月22日經經濟部標準檢驗局檢
    驗合格，有效期限至98年8月31日，而本件違規採證時間在
    前述檢定有效期限內，有經濟部標準檢驗局雷射測速儀檢定
    合格證書1紙在卷可查，足認該測速儀之準確性、合格性，
    均無疑義，亦無因儀器因素而誤測之可能。及本件「前有測
    速照相」之警告標誌設置於18.05公里處距受處分人遭舉發
    地點之11.7公里處相距700公尺，已逾法定之「300公尺前」
    ，原舉發單位依法定方式蒐證，自已合於道路交通管理處罰
    條例第7條之2第3項規定，故受處分人據此聲明異議，為無
    理由，應予駁回。
三、按汽車行駛高速公路及快速公路，應依速限標誌指示，高速
    公路及快速公路交通管制規則第5條第1項前段定有明文。又
    汽車行駛於高速公路、快速公路，行車速度超過規定之最高
    速限者，處汽車駕駛人新台幣（下同）3,000元以上6,000元
    以下罰鍰，並記違規點數1點，為道路交通管理處罰條例第
    33條第1項第1款、第63條第1項第1款所明定。本件受處分人
    駕駛CL-1858號自用小客車，於民國97年9月25日5時37分許
    ，行經台76線東向11.7公里處，因「限速90公里、行速104
    公里，經雷達測定超速14公里」違規，為警舉發，而依道路
    交通管理處罰條例第33條第1項第1款、第63條第1項第1款規
    定裁處，此有內政部警政署國道公路警察局97年9月25日公
    警局交字第Z00000000號舉發違反道路交通管理事件通知單
    影本1紙在卷可稽。受處分人亦自承於上開時、地經警舉發
    超速違規之情事，是受處分人有上開有違規超速駕駛情事，
    堪以認定。
四、道路交通管理處罰條例第7-2條第1項第7款規定，汽車駕駛
    人經以科學儀器取得證據資料證明其行為違規，當場不能或
    不宜攔截製單舉發者，得逕行舉發。經查，受處分人駕駛汽
    車沿台76線行駛，行經東向11.7公里處，經內政部警政署國
    道公路警察局第三警察隊 (以下簡稱公路警察局第三警隊)
    執勤警員以雷射測速儀，測得受處分人超速違規行駛 (車速
    為時速一百零四公里，該處最高速限為時速九十公里)而遭
    製單舉發，此有上開警察隊97年10月30日公警三交字第0970
    37297號函可稽，足見，本件執勤警員係以科學儀器取得受
    處分人違規超速之證據資料，且該雷射測速儀，已於97年8
    月22日經經濟部標準檢驗局檢驗合格，有效期限至98年8月
    31日，而本件違規採證時間係在前述檢定有效期限內，有經
    濟部標準檢驗局雷射測速儀檢定合格證書一紙可稽。則該測
    速儀之準確性、合格性應無疑義，亦無因儀器因素而有誤測
    之可能。準此，縱無照片或攝影可資佐證，惟依上述規定，
    上開測速儀測得資料已足為受處分人違規超速之證據。是受
    處分人辯稱本件無照片或攝影以為佐證，如何斷定違規屬實
    云云，並不可採。
五、又道路交通管理處罰條例第第7-2條第2項第9款規定：前項
    第7款之科學科學儀器應採固定式，並定期於網站公布其設
    置地點。但汽車駕駛人行車速度超過規定之最高速限或低於
    規定之最低速限者，不在此限。易言之，以科學儀器採證交
    通違規事實，原則上須採固定式，並定期於網站公布該科學
    儀器之設置地點，但對於違規超速之採證取締，則非必採固
    定式，且不受限於定期公布於網站之設置地點。本件執勤警
    員以雷射測速儀執行違規超速之採證取締勤務，其所在位置
    自不限於網站公告之地點。再依高速公路及快速公路交通管
    制規則第9條第2項規定執行任務之警備車不受不得於路肩上
    行駛之限制，第12條第2項亦規定執行任務之警備車不受不
    得在路肩停車之限制。參以道路交通管理處罰條例第7條之2
    及內政部警政署交通違規稽查與輕微違規勸導作業注意事項
    規定警員可在高速公路或快速公路上執行取締勤務，可知本
    件警員得在路肩停駛並執行違規超速採證及取締勤務甚明。
六、又行車速度超過規定之最高速限或低於規定之最低速限之違
    規行為，採用固定式或非固定式科學儀器取得證據資料證明
    者，於一般道路須至少100公尺，於高速公路、快速道路須
    至少於300公尺前，明顯標示之，道路交通管理處罰條例第7
    -2條第3項定有明文。本條規定設置警告標誌之目的，係為
    預促駕駛人注意減速，避免因速限或警示標誌距離舉發地點
    過短，使駕駛人反應不及而無從依速限行駛，以期駕駛人在
    避免受罰之心理下，達到依行車速限駕駛進而維護行車安全
    之最大效益，是規定主管機關以科學儀器採證，應在顯明處
    告示，以達上開立法目的。本件受處分人遭舉發地點為台76
    號快速公路東向11.7公里處，而在其前方即同路東向18.05
    公里處已設置「前有測速照相」之警告標誌，為受處分人所
    不否認，且有公路警察局第三警隊之上開函文可按。是受處
    分人遭舉發之地點距離前方警告標誌有6.35公里，已符合上
    開「至少於300公尺前，明顯標示之」之規定，且依受處分
    人當時行車速度為時速104公里，即一分鐘之速度已達約1.7
    3公里，顯然其於4分鐘內可自該警告標示到達舉發地點，受
    處分人亦足以適時減速行駛，以維行車安全，故難謂執勤警
    員停於本件舉發地點執行超速違規採證取締勤務為不適當。
    受處分人辯稱本件執勤警員非在網站公告地點，且在路肩、
    彎道執行勤務為不當云云，並不可採。至於執勤警員將警車
    停於路肩、彎道處執行勤務，縱未設誌警告標誌，而有礙行
    車安全之虞，其所屬機關理應檢討改進，然並不影響其執行
    勤務之效力，附此敘明。
七、從而，原處分機關援引前揭規定，裁處受處分人罰鍰3,000
    元，並記違規點數1點，於法並無不合。原裁定據以駁回受
    處分人聲明異議，核無不當。受處分人抗告，執上情詞，指
    摘原裁定不當，為無理由，應予駁回。
八、據上論結，應依道路交通案件處理辦法第25條、第26條、刑
    事訴訟法第412條，裁定如主文。
中    華    民    國    98    年    2     月    27    日
            刑事第四庭    審判長法  官  洪  耀  宗
                                法  官  劉  登  俊
                                法  官  許  文  碩
以上正本證明與原本無異。
不得再抗告。
                                書記官  劉  玫  金
中    華    民    國    98    年    3     月    3     日


司法院資訊處製作；財團法人民間司法改革基金會備份。
